【裁判字號】    98,消債更,461
【裁判日期】    980408
【裁判案由】    聲請更生程序
【裁判全文】
臺灣高雄地方法院民事裁定           98年度消債更字第461號
聲  請  人
即 債務 人  甲○○
代  理  人  洪士宏律師
上列當事人因消費者債務清理事件聲請更生，本院裁定如下：
    主  文
聲請人自民國九十八年四月八日下午五時起開始更生程序。
命司法事務官進行本件更生程序。
    理  由
一、聲請意旨略以：伊前與如附表所示之銀行訂定消費貸款、信
    用卡等契約，積欠如附表所示債務計新台幣（下同）3,170,
    151 元，於民國95年4 月27日依金融主管機關協調成立之中
    華民國銀行公會會員辦理消費金融案件無擔保債務協商機制
    ，與債權人達成分期還款協議，同意自95年5 月起、分120
    期、利率0%、每月繳納24,927元方式償還（下稱系爭協商）
    。然伊任職金利精密工業股份有限公司（下稱金利公司），
    每月薪資收入28,491元，如繳付系爭協商款，實已無法維持
    基本生活費用，不得已於95年12月間毀諾，有不可歸責之事
    由致履行顯有重大困難。且伊無擔保或無優先權之債務總額
    未逾1200萬元，復未經法院裁定開始清算程序或宣告破產，
    爰聲請准予裁定更生等語。
二、按債務人不能清償債務或有不能清償之虞者，得依本條例所
    定更生程序，清理其債務；債務人無擔保或無優先權之債務
    總額未逾1200萬元者，於法院裁定開始清算程序或宣告破產
    前，得向法院聲請更生；債務人對於金融機構因消費借貸、
    自用住宅借款、信用卡或現金卡契約而負債務，在聲請更生
    或清算前，應提出債權人清冊，以書面向最大債權金融機構
    請求協商債務清償方案並表明共同協商之意旨；債務人與金
    融機構協商成立者，不得聲請更生或清算，但因不可歸責於
    己之事由，致履行顯有重大困難者，不在此限；本條例施行
    前，債務人依金融主管機關協調成立之中華民國銀行公會會
    員辦理消費金融案件無擔保債務協商機制與金融機構成立之
    協商，準用前項之規定。消費者債務清理條例第3 條、第42
    條第1 項、第151 條第1 項、第5 項、第6 項分別定有明文
    。
三、經查，聲請人主張尚欠銀行有如附表所示債務、收入狀況說
    明及財產等事實，已提出聲請人之債權人清冊、財產及收入
    狀況說明書、所得資料清單、財產歸屬資料清單、95年12月
    薪資明細表1 紙（詳卷第8 至11頁、第14頁、第15至17頁、
    第7 頁）、財團法人金融聯合徵信中心當事人綜合信用報告
    、協議書1 份、還款明細1 紙（詳卷第42至50頁、第4 至6
    頁）等為證，經核大致相符，堪信為真實。次查，聲請人每
    月薪資收入28,491元，有95、96年度綜合所得稅各類所得資
    料清單各1 紙可按，而依內政部社會司95年度高雄市每人每
    月之最低生活標準10,072元，則聲請人扣除必要生活費用，
    僅有餘款18,419元（00000 －00000 ＝18419） 可供清償債
    務，而無力償還系爭協商款24,927元。據此，顯見系爭協商
    條件於協商時，未考量聲請人每月收入及必要支出費用，而
    聲請人在面對95年度銀行啟動協商機制之情況下，為爭取債
    務一制性解決暨分期零或低利率之清償機會，故接受協商條
    件，然協商時既未適度考量聲請人收入及基本生活費用維持
    情況，所為之協商金額又過高，致聲請人事後無法繼續履約
    ，難認聲請人具有可歸責事由，則其主張於系爭協商後，因
    客觀收入不足，致無法再依協議償還金額，尚堪採信。
四、再查，聲請人於收入不足之情況下，仍接受協商條件，足見
    聲請人具有高度還款誠意，始而接受協商條件。況聲請人於
    系爭協商後，依原協商條件繳付7 期協商應繳納之款項，應
    認已盡相當之償還誠意。執之，聲請人無法依協議繼續償還
    ，既係因協商條件未能考量聲請人收入暨生活必要支出費用
    情況，且所約定之協商償還金額亦屬過高，致聲請人客觀收
    入不足以長期持續依協議償還，並非因協議後故意浪費或其
    他不利償還之行為，足認聲請人與金融機構協商成立之償還
    協議，係因不可歸責於聲請人之事由，致履行顯有重大困難
    。
五、綜上所述，聲請人有如附表所示之銀行消費貸款、信用卡、
    現金卡債務，債務金額未逾1200萬元，且其未經法院裁定開
    始清算程序或宣告破產，業經本院查明，有前案紀錄表、查
    詢表附卷可稽。而按聲請人不能清償債務，且前雖與金融機
    構協商成立償還協議，嗣因不可歸責於己之事由，致履行顯
    有重大困難，亦如上述，則其聲請更生，依上規定所示，自
    無不合，應予准許。
六、依消費者債務清理條例第11條第1 項、第45條第1 項、第16
    條第1 項，裁定如主文。
中    華    民    國    98    年     4    月     8    日
                  民事第五庭  法  官  洪榮家
以上正本證明與原本無異。
本裁定不得抗告。
本裁定於98年4月8日下午5時即時公告。
中    華    民    國    98    年     4    月     8    日
                              書記官  胡美儀
附表：債權人清冊
┌──┬────────────┬────────┬─────────┐
│編號│債權人                  │金額（新台幣）  │  種        類    │
├──┼────────────┼────────┼─────────┤
│一  │第一銀行                │95,753元        │信用卡            │
├──┼────────────┼────────┼─────────┤
│二  │台北富邦銀行            │104,108元       │信用卡            │
├──┼────────────┼────────┼─────────┤
│三  │國泰世華銀行            │263,000元       │信用貸款          │
│    │                        ├────────┼─────────┤
│    │                        │112,688元       │信用卡            │
├──┼────────────┼────────┼─────────┤
│四  │渣打銀行                │132,309元       │信用卡            │
├──┼────────────┼────────┼─────────┤
│五  │匯豐銀行                │650,872元       │信用卡            │
├──┼────────────┼────────┼─────────┤
│六  │台灣新光銀行            │210,782元       │信用卡            │
├──┼────────────┼────────┼─────────┤
│七  │聯邦銀行                │37,000元        │信用貸款          │
│    │                        ├────────┼─────────┤
│    │                        │477,634元       │信用卡            │
├──┼────────────┼────────┼─────────┤
│八  │遠東商業銀行            │113,147元       │信用卡            │
├──┼────────────┼────────┼─────────┤
│九  │玉山銀行                │152,041元       │信用卡            │
├──┼────────────┼────────┼─────────┤
│十  │台新銀行                │239,000元       │信用貸款          │
├──┼────────────┼────────┼─────────┤
│十一│大眾銀行                │138,139元       │信用卡            │
├──┼────────────┼────────┼─────────┤
│十二│中國信託銀行            │377,000元       │信用貸款          │
│    │                        ├────────┼─────────┤
│    │                        │66,678元        │信用卡            │
├──┴────────────┼────────┴─────────┤
│合               計           │3,170,151元                         │
└───────────────┴──────────────────┘


司法院資訊處製作；財團法人民間司法改革基金會備份。
